【裁判字號】    99,台上,3090
【裁判日期】    990520
【裁判案由】    誣告
【裁判全文】
最高法院刑事判決            九十九年度台上字第三０九０號
上 訴 人  台灣高等法院台南分院檢察署檢察官
被    告  甲○○  男民國○○年○月○○日生
                  身分證統一編號：Ｚ000000000
                  住台北市○○街75巷23之7號
                  居台灣省台北縣中和市○○路169號5樓
上列上訴人因被告誣告案件，不服台灣高等法院台南分院中華民
國九十七年六月十九日第二審判決（九十七年度上訴字第四六七
號；起訴案號：台灣嘉義地方法院檢察署九十六年度偵字第九四
七一號），提起上訴，本院判決如下：
    主  文
上訴駁回。
    理  由
按刑事訴訟法第三百七十七條規定，上訴於第三審法院，非以判
決違背法令為理由，不得為之。是提起第三審上訴，應以原判決
違背法令為理由，係屬法定要件。如果上訴理由書狀並未依據卷
內訴訟資料，具體指摘原判決不適用何種法則或如何適用不當，
或所指摘原判決違法情事，顯與法律規定得為第三審上訴理由之
違法情形，不相適合時，均應認其上訴為違背法律上之程式，予
以駁回。本件原判決維持第一審諭知被告甲○○無罪之判決，駁
回檢察官在第二審之上訴。已詳敘依據及理由，從形式上觀察，
原判決並無任何違背法令之處。按刑法第一百六十九條第一項誣
告罪之成立，須以被誣告人因虛偽之申告，而有受刑事或懲戒處
分之危險為要件，若無此項危險，雖意在使人受刑事或懲戒處分
，亦不能成立犯罪。甲○○係地主，與告訴人即建商黃名聰合建
房屋，建成分屋後，甲○○於民國九十五年八月二十五日，將分
得之房、地出售給案外人許琮凱，嗣因發現屋內牆上鋼筋裸露，
甲○○賠償許琮凱新台幣二萬元；甲○○不甘，於九十六年一月
二十六日，向台灣嘉義地方法院檢察署申告，指訴上揭瑕疵係黃
名聰侵入住宅並毀損所致。經檢察官以侵入住宅及毀損，均屬告
訴乃論之罪名，甲○○售屋後，已非權利人，無告訴權為由，予
以簽結。黃名聰據以反控甲○○誣告。起訴後，第一審以甲○○
之申告，縱有不實，仍無使黃名聰受刑事處分之虞，不該當於誣
告罪之構成要件，乃為甲○○無罪之諭知。檢察官循黃名聰之請
求而上訴，略謂：個人之免於不當訴追與名譽損失，同為誣告罪
所保護之法益，甲○○既為申告，黃名聰即須奔波應訊，且非無
受判可能，並浪費司法資源，自有繩以誣告罪責之必要云云。
原判決除引用上揭第一審判決理由外，並針對檢察官之第二審上
訴理由，補充說明：甲○○、黃名聰合建房屋後，發生糾紛，先
後二次提起民事訴訟，皆達成和解，終結程序；甲○○售屋後，
買方指內牆有「大鐵釘」，賠償後，因黃名聰擁有門鑰，乃誤認
係黃名聰在移交後侵入、毀損，提出告訴；雖然黃名聰主張在先
前之民事訴訟進行中，已檢附屋況照片給甲○○，甲○○當知該
鋼筋早已存在，猶故為不實提控，顯然誣告；但稽諸相關民事訴
訟卷宗，未見上情，所謂屋況照片，其實係黑白影印，根本無法
看清牆上裸露鋼筋，甲○○辯稱係誤會，無誣告故意，應堪信實
；此外，別查無其他積極事證足證甲○○有誣告犯意，檢察官舉
證不足，不得為甲○○不利之認定等文。所為之證據取捨及得心
證理由，俱有各證據資料在案可稽，經核於法並無不合。檢察官
復憑黃名聰之請，猶執陳詞，置原判決已明白論斷之事項於不顧
，或任意指摘為違法，或就單純行文之枝節予以爭辯，難認符合
上訴第三審之法定要件。依上說明，應認其上訴為違背法律上之
程式，予以駁回。
據上論結，應依刑事訴訟法第三百九十五條前段，判決如主文。
中    華    民    國  九十九  年    五    月   二十   日
                      最高法院刑事第十庭
                          審判長法官  花  滿  堂
                                法官  陳  東  誥
                                法官  林  錦  芳
                                法官  洪  昌  宏
                                法官  魏  新  和
本件正本證明與原本無異
                                      書  記  官
中    華    民    國  九十九  年    五    月  二十四  日
                                                     Ｍ

司法院資訊處製作；財團法人民間司法改革基金會備份。
